【裁判字號】    99,審再易,21
【裁判日期】    990507
【裁判案由】    再審之訴
【裁判全文】
臺灣臺北地方法院民事判決            99年度審再易字第21號
再審原告    財將企業股份有限公司
法定代理人  乙○○
再審被告    戊○○
            甲○○
            丙○○
            丁○○
上列當事人間再審之訴事件，聲請人對於本院民國98年5 月13日
98年度簡上字第31號、本院99年2月26日98年度再易字第2號確定
判決提起再審之訴，本院判決如下：
    主  文
再審之訴駁回。
再審訴訟費用由再審原告負擔。
    理  由
一按再審之訴，應於30日之不變期間內提起。前項期間，自判決
  確定時起算，判決於送達前確定者，自送達時起算；其再審之
  理由發生或知悉在後者，均自知悉時起算，民事訴訟法第 500
  條第1項、第2項分別定有明文。
二本件再審意旨略以：
  (一)本件具有民事訴訟法第496條第1項第11款「為判決基礎之民
    事訴訟判決，依其後之確定裁判已變更者」之再審事由：
    1.本案第二審確定判決（98年度審簡上字第34號）審究伊之
      請求權時效，伊乃依民事訴訟法第496條第1項第1 款規定
      提起再審之訴（案列98年度再易字第2 號）。該判決認定
      伊依動產擔保交易法第28條第2 項之損害賠償請求權，適
      用民法第125 條之15年請求權時效規定，於法並無不合。
    2.然原再審確定判決雖未載明援引鈞院98年度審訴字第3675
      號判決，惟原再審確定判決於事實及理由欄貳、七、(三)、
      3、(2)至(5) 中，引用再審被告於答辯狀中所提出鈞院98年
      度審訴字第3675號之判決見解，認定動產擔保交易法第28
      條第2 項規定「其價值顯有減少者」，係指「標的物受通
      常使用以外之耗損」，進而判決伊敗訴。惟原再審確定判
      決所援引之鈞院98年度審訴字第3675號判決，業經臺灣高
      等法院98年度上易字第1139號判決廢棄，並引用動產擔保
      交易法之立法理由，認定「其價值顯有減少者」應係指「
      所欠債務扣除賣出價款尚有不足者」，是原再審確定判決
      之判決基礎已變更，並造成勝負明顯之逆轉。伊不服原再
      審確定判決，乃提起本件再審之訴。
    3.又原第二審確定判決之爭點為請求權時效，原再審確定判
      決之爭點則為原再審確定判決援引鈞院98年度訴字第3675
      號判決是否恰當，伊提起本件再審之訴，並無違反民事訴
      訟法第498條之1規定，並得主張動產擔保交易法第28條第
      2 項之損害賠償請求權，請求再審被告連帶給付新臺幣（
      下同）124,767元，及自民國87年9月23日起至清償日止，
      按年息百分之20計算之利息。
  (二)聲明為：
    1.關於第二審判決（鈞院98年度簡上字第34號）將第一審判
      決（鈞院97年度北簡字第37226 號）中「被告應連帶給付
      原告124,767元，及自87年9月23日起至清償日止，按年息
      百分之20計算之利息部分及該部分訴訟費用」廢棄部分，
      及前再審之訴（鈞院98年度再易字第2 號）判決「再審之
      訴駁回」部分廢棄。
    2.就上開廢棄部分，再審被告於第二審之訴及前再審之訴均
      駁回。
    3.再審被告應連帶給付再審原告124,767元，及自87年9月23
      日起至清償日止，按年息百分之20計算之利息。
三再審被告方面：本件未行言詞辯論，故無再審被告之聲明及陳
  述可供記載。
四得心證之理由：
  (一)本院98年度簡上字第34號確定判決部分：
    1.查本院98年度簡上字第34號判決（下稱原二審確定判決）
      係於98年5 月13日宣示，有該案判決書在卷可稽，該案判
      決書並於同年月19日送達再審原告，是對該二審確定判決
      提起再審之訴之法定不變期間，應自98年5 月19日起算，
      詎再審原告遲至99年3 月22日始對該確定判決提起本件再
      審之訴，有其書狀上之本院收狀戳可稽，顯已逾不變期間
      ，即非合法。
    2.又提起再審之訴，應依民事訴訟法第501條第1項第4 款表
      明再審理由，此為必須具備之程式。查再審原告雖就原二
      審確定判決提起再審之訴，惟觀諸其再審書狀內容，並未
      具體指出該確定判決所違反法令之條項及其內容，自不得
      認已合法表明再審事由，再審原告提起本件再審之訴，亦
      難認為合法。
  (二)本院98年度再易字第2號確定判決部分：
    1.本院98年度再易字第2 號判決（下稱原再審確定判決）係
      於99年2 月26日宣示，有該案判決書附卷可按，再審原告
      於99年3 月22日提起本件再審之訴，未逾30日之不變期間
      ，於法即無不合。
    2.按民事訴訟法第496條第1項第11款所謂為判決基礎之民事
      、刑事、行政訴訟判決及其他裁判或行政處分，依其後之
      確定裁判或行政處分已變更者，係指確定之本案判決以他
      訴訟之民事判決或刑事判決及其他裁判，或行政處分為裁
      判基礎，而該民事或刑事判決或其他裁判，或行政處分，
      已因其後之確定裁判或行政處分而有所變更，結果使原確
      定判決之基礎發生動搖者而言（最高法院80年度台上字第
      2751號判決意旨參照）。
    3.再審原告雖主張：原再審確定判決援引本院98年度審訴字
      第3675號判決之見解判決其敗訴，該判決業經臺灣高等法
      院以98年度上易字第1139號判決廢棄在案，是為判決之基
      礎已變更云云。然所謂為判決基礎之裁判，係指以該項裁
      判為自由心證判斷之資料，且本案判決應受其拘束之裁判
      而言。查原再審確定判決雖與本院98年度審訴字第3675號
      判決採取相同之法律見解，認動產擔保交易法第28條第2
      項「其價值顯有減少者」，係指「標的物受有通常使用以
      外之耗損」，然法院為裁判本得依職權適用法規或解釋法
      律，無待當事人提出其他判決以為證據。從而，原再審確
      定判決並非援用本院98年度審訴字第3675號判決作為裁判
      基礎，亦不受該判決之拘束，本件自無民事訴訟法第 496
      條第1 項第11款規定之適用，再審原告主張原再審確定判
      決具有「為判決基礎之民事訴訟判決，依其後之確定裁判
      已變更」之再審事由云云，誠屬無據。
    4.末按再審之訴顯無再審理由者，得不經言詞辯論，以判決
      駁回之，民事訴訟法第502條第2項定有明文。所謂「顯無
      再審理由」，係指針對再審原告所主張之再審原因，無須
      另經調查辯論，即可判定其不足以動搖原確定判決所為判
      斷結果而言。原再審確定判決並未具有再審原告所指民事
      訴訟法第496條第1項第11款「為判決基礎之民事訴訟判決
      ，依其後之確定裁判已變更者」之再審事由，前已詳論，
      再審原告針對原再審確定判決提起之再審之訴，顯無再審
      理由，爰依前揭規定，逕予駁回之。
五訴訟費用負擔之依據：民事訴訟法第78條。
中    華    民    國    99    年    5    月    7      日
                民事第六庭審判長法  官  朱漢寶
                                法  官  許純芳
                                法  官  陳婷玉
以上正本係照原本作成
本件不得上訴
中    華    民    國    99    年    5     月    7     日
                                書記官  吳鸝稻

司法院資訊處製作；財團法人民間司法改革基金會備份。
